【裁判字號】    87,自,90
【裁判日期】    891130
【裁判案由】    詐欺
【裁判全文】
臺灣新竹地方法院刑事判決                            八十七年度自字第九號
    自  訴  人  丁○○
    被      告  甲○○
                乙○○
右列被告因詐欺案件，經自訴人提起自訴，本院判決如左：
    主  文
甲○○、乙○○均無罪。
    理  由
一、自訴意旨略以：自訴人於民國八十四年初於席間經友人介紹認識被告丙○○（待
    緝獲後另結），旋丙○○得知自訴人經營加工廠，頗有積蓄，惟不善理財，見有
    機可乘，遂意圖不法之所有，於同年向自訴人諉稱因從事貿易，囤積貨品，急需
    資金週轉，擬邀自訴人入股，惟須提出現金借貸與伊，供其運作，待貨物出清後
    必可分得優厚之紅利，並提出有以被告甲○○、乙○○為發票人之支票，向自訴
    人詐稱此係渠等向伊購貨所開立，債信無虞，自訴人為求慎重，乃特循線向渠等
    二人求證，甲○○、乙○○亦分別向自訴人保證絕無問題云云，自訴人乃不疑有
    詐，逐將新台幣（下同）三百七十餘萬元於新竹縣竹東鎮合作金庫營業所如數交
    付與被告丙○○，詎被告等於取得前揭款項後，即逃匿無蹤，不知去向，嗣自訴
    人屆期分別提示所持有之支票，亦悉遭退票，此有各該支票及退票理由單可稽，
    經自訴人多方探聽始知被告所設立之公司早於八十四年初即已瀕停止營運，而所
    交付甲○○、乙○○二人之支票，亦係早經銀行拒絕往來戶之空頭支票，至此，
    自訴人乃知受騙，惟已損失不貲，因認被告甲○○、乙○○二人涉犯刑法第三百
    三十九條第一項之詐欺罪嫌等語。
二、按犯罪事實應依證據認定之，無證據不得推定其犯罪事實；又不能證明被告犯罪
    者，應諭知無罪之判決，刑事訴訟法第一百五十四條、第三百零一條第一項分別
    定有明文。
三、訊據被告甲○○、乙○○均堅決否認有詐欺之犯行，被告甲○○辯稱：自訴人執
    有之以其名義簽發之支票，是其母親乙○○所簽發的，整個事情的經過伊不了解
    ，伊沒有詐欺自訴人等語；被告乙○○辯稱：自訴人執有以其名義及其子甲○○
    名義所簽發之支票，均係伊簽發交付予丙○○，因伊與丙○○有生意上之往來，
    故交付前揭支票予丙○○，但伊既不認識自訴人，亦未詐欺自訴人，伊亦是遭丙○○詐騙之受害人等語。經查：自訴人認被告甲○○、乙○○涉有前揭犯行，無
    非係以其執有被告甲○○所簽發之支票五紙及被告乙○○所簽發之支票二紙為其
    主要論據，然自訴人所以執有前揭被告甲○○、乙○○所簽發之支票，係共同被
    告丙○○以欲邀自訴人合夥，向其佯稱因伊須資金購買材料，前揭支票係伊所收
    取之客票云云，而執以向自訴人調現，致自訴人如數將前揭款項交付予丙○○，
    被告甲○○及乙○○均非執上開支票向自訴人調現之人，已據自訴人於本院調查
    中指述無訛（見本院八十九年九月二十七日訊問筆錄），是以，執上開被告甲○○、乙○○二人所簽發之支票向自訴人調現者，為共同被告丙○○，而自訴人亦
    將前揭款項如數交付予丙○○，被告甲○○、乙○○並非執票向自訴人調現之人
    ，則前揭支票得否作為認定被告甲○○、乙○○有對自訴人施以詐術之情事，即
    屬存疑。次查，自訴人固曾在共同被告丙○○之帶領下，至被告甲○○所開設之
    公司參觀，惟被告甲○○供稱：當時我們大概是聊到公司的營業項目及內容，伊
    不知道丙○○帶自訴人去的目的為何等語，核與自訴人於本院調查時指稱：只有
    曾經去過甲○○公司一次，當時是去跟他聊天，沒有談到伊與丙○○間之債權債
    務關係，甲○○有稍微跟伊聊了一下，印象中甲○○並無積極的說他與丙○○的
    關係或有關支票之問題等語大致相符（見本院八十九年十月二十五日訊問筆錄、
    同年十一月十六日審理筆錄），據此，自訴人就其所執有之被告甲○○及乙○○
    名義所簽發之前揭支票，既未積極向被告甲○○求證，甲○○亦未就其與丙○○
    間之關係及丙○○何以執有前揭支票積極向自訴人說明，則自訴人上開至被告甲○○所開設之公司聊天之行為，客觀上自無使自訴人因此有誤信前揭支票均能付
    款之可能，尚難認被告甲○○之前揭行為，係對自訴人施以詐術之行為。再者，
    ，自訴人係於前揭支票跳票後，始在丙○○之公司見過被告乙○○，之前未曾見
    過乙○○一節，已據自訴人供陳在卷，亦難認被告乙○○於自訴人收受上開支票
    及交付款項予丙○○時，乙○○有對自訴人施以任何之詐術行為。末查，被告乙○○於本院審理時固供稱自訴人執有之以其名義及其子甲○○名義所簽發之支票
    ，係伊因與共同被告丙○○有生意上往來，始交付予丙○○等情，自訴人據此認
    被告顯非與丙○○有生意上往來，而係借票予丙○○，致伊誤信丙○○所言前揭
    支票係被告甲○○與其生意上往來之客票，才將錢借予丙○○，而認被告等有詐
    欺之行為等語，惟按認定犯罪事實須依證據，是否可信更須參酌各方面之情形，
    尤不能以推測理想之詞，以為科刑判決之基礎，最高法院二十年度上字第九五八
    號著有判例。是以，姑不論被告乙○○究係因與丙○○間有生意之往來始交付前
    揭支票予丙○○，或係單純之借票予丙○○，因依自訴人之指述，其係因丙○○
    之言而誤信所交付之支票，為丙○○所收取之客票，始將款項交付予丙○○，則
    被告甲○○、乙○○既非對自訴人施用詐術行為之人，且自訴人僅至被告甲○○
    所開設之公司聊天過一次，此難認係詐術行為之施實，已如前述，自難憑被告等
    前揭交付支票予丙○○之行為，即推測其與丙○○間有犯意之聯絡或行為之分擔
    。綜上，自訴人係因誤信共同被告丙○○之言，而認丙○○所交付之前揭支票，
    為其所收取之客票，始如數將上開款項交付予丙○○，被告甲○○、乙○○既非
    向自訴人行騙之人，且渠等交付支票予丙○○之行為，亦難認對自訴人有施以詐
    術之行為，或與丙○○間有何犯意之聯絡或行為之分擔，此外，復查無其他積極
    證據足資證明被告甲○○、乙○○有自訴人所指訴與丙○○共同詐欺之犯行，既
    不能證明被告犯罪，則應為被告甲○○、乙○○無罪之諭知。
四、至被告丙○○部分，俟緝獲到案後另行審結。
據上論斷，應依刑事訴訟法第三百四十三條、第三百零一條第一項，判決如主文。
中     華     民     國     八十九     年     十一     月     三十      日
                                       臺灣新竹地方法院刑事第二庭
                                          法  官   謝  永  昌
右正本證明與原本無異。
如不服本判決，應於判決送達後十日內向本院提出上訴狀( 應附繕本 )，上訴於
臺灣高等法院。
                                          書記官   陳  凰  榆
中     華     民     國     八十九     年     十一     月     三十      日


司法院資訊處製作；財團法人民間司法改革基金會備份。
